臺北高等行政法院判決
　　　　　　　　　　　　　　　　　　　 95年度簡字第982號
原　　　告　甲○○
訴訟代理人　林育竹律師
被　　　告　臺北市稅捐稽徵處
代　表　人　乙○○處長）住同.
訴訟代理人　丁○○
　　　　　　丙○○
上列當事人間因地價稅事件，原告不服臺北市政府中華民國95年
10月25日府訴字第09584872700 號訴願決定，提起行政訴訟。本
院判決如下：
    主  文
原告之訴駁回。
訴訟費用由原告負擔。
　　事  實  及  理  由
一、事實概要：緣原告係登記為臺北市○○區○○段2小段616及
    616之1地號等2筆土地（下稱系爭2筆持分土地）之所有人（
    權利範圍均為20分之1 ），被告所屬大安分處（土地歸戶分
    處）乃按土地稅法第3 條第1 項第1 款規定，向原告發單課
    徵系爭2 筆持分土地民國（下同）94年地價稅計新臺幣（下
    同）2,569 元。原告不服，於95年6 月7 日申請復查，經被
    告以95年8 月2 日北市稽法乙字第09561117600 號復查決定
    ：「復查駁回。」，原告仍不服，提起訴願，復遭決定駁回
    ，遂提起本件行政訴訟。
二、原告起訴意旨略以：
  (一)原告從未購置地號「臺北市○○區○○段2 小段616 、616-
    1 」之系爭2 筆土地，故非該土地之土地所有權人，自無須
    繳納任何稅款：
    1.原告並無購置系爭2 筆土地之情事，惟於90年間獲被告所
      屬大安分處通知催繳85年至90年度之地價稅，共計16,790
      元，始知地政單位有此項土地所有權登記，合先敘明。
    2.按依土地所有權狀及土地登記謄本所戴土地所有權人之住
      所，以戶籍地為準，查系爭2 筆土地自56年9 月8 日即有
      登記之事實。惟至90年止，原告之戶籍從未設於臺北市○
      ○路○ 段86巷39號（參照原告歷來之戶籍謄本），為何被
      告會將稅單寄至上開地址？系爭2 筆土地之所有權人是否
      另有其人？又系爭2 筆土地自56年登記時起至90年止長達
      34年之期間，是否曾有繳納地價稅之紀錄？若有，則上開
      期間之稅款為何人繳納？懇請本院查明，以還原實情。
    3.次按臺北市松山地政事務所（下稱松山地政事務所）於未
      載年月日之第16160 號函雖稱其已依臺北市大安區戶政事
      務所84年6 月7 日84北市安戶字第17550 號簡便行文表辦
      理系爭2 筆土地所有權人統一編號更正。惟查，上開「簡
      便行文表中」僅回覆：「關於甲○○國民身份證統一編號
      疑義案，經查甲○○已於民國59年3 月12日遷出古亭區○
      ○里○鄰○○○路○ 段36巷8 弄8 號，其遷出時統一編號
      為Ｚ000000000。」顯見松山地政事務所已先入為主的認為
      甲○○國民身份證統一編號疑義乙案，為統一編號「Ｚ000
      000000」登載錯誤，而非所有權人「甲○○」登載錯誤，
      松山地政事務所所為之「北市松山地政事務所土地建物逕
      為更正登記」，難謂符合行政程序法第36條：「行政機關
      應依職權調查證據，不受當事人主張之拘束，對當事人有
      利及不利事項一律注意。」之規定甚明。
    4.再查，被告之稅務員陳憲明及劉美蘭分別於90年2 月8 日
      、90年11月23日及92年4 月21日補發列印85年度至90年度
      之稅額繳款書後，復逕行將原納稅義務人統一編號欄「Ｚ0
      00000000」，更改為「Ｚ000000000」，是否因松山地政事
      務所依臺北市大安區戶政事務所84年6 月7 日84北市安戶
      字第17550 號簡便行文表辦理系爭2 筆之土地所有權人統
      一編號更正之故？不無疑義，就此部分亦懇請本院傳喚被
      告之稅務員陳憲明及劉美蘭到庭說明。
    5.又松山地政事務所稱原告曾於90年12月12日以90信義字第
      25076 號申辦本案土地書狀補發登記，案附之身分證影本
      所載之統一編號、出生日期、住址、父母欄等資料，均與
      原告檢附之明文件相符乙節，查原告因被告所核發之地價
      稅稅單所載之納稅義務人統一編號與原告之統一編號不符
      ，遂於90年12月12日持地價稅稅單至松山地政事務所申請
      系爭2 筆土地所有權狀，以查明原始土地登記底冊所載所
      有權人之身分證統一編號究竟為何？因此原告所檢附之身
      分證影本，自然為原告本人所有，本院可傳喚當時當時之
      承辦人郭重慶到庭說明即可明瞭。惟松山地政事務所不查
      ，竟以該原告所有之身分證影本，稱「案附之身分證影本
      所載之統一編號、出生日期、住址、父母欄等資料均與訴
      願人檢附之證明文件相符」（參松山地政事務所94年4 月
      15日北市松地一字第094030452300號函），實已倒果為因
      、顛倒是非。
    6.再查，系爭2 筆土地上之房地原始請領建築執照名冊，上
      載所有人「李照華」，而非原告「甲○○」，亦足證購置
      不動產之人並非原告，原告自始即非系爭2 筆土地之所有
      權人甚明。乃被告竟依松山地政事務所不實之登戴，稱原
      告為土地法規定之納稅義務人，遂發單課徵原告94年度之
      地價稅，顯然已造成原非系爭2 筆土地所有權人之原告蒙
      受財產上之損害。
  (二)為此，請求判決撤銷原處分及訴願決定。
三、被告答辯則以：
  (一)卷查本件系爭2 筆持分土地之所有權登記名義人為原告，此
    有95年7 月4 日列印之臺北市土地登記公務用謄本、95年6
    月14日及96年2 月7 日列印之地籍資料查詢畫面、臺北市土
    地登記簿、臺北市地籍地價地籍圖資料電傳資訊服務系統土
    地所有權部查詢畫面等影本附卷可稽。按土地稅法第3 條第
    1 項第1 款及同法施行細則第20條第1 項規定可知，被告所
    屬大安分處據以認定原告為本件系爭2 筆持分土地地價稅之
    納稅義務人，洵屬有據。
　(二)原告主張其非系爭2 筆持分土地之所有權人云云，經查地價
　　稅之納稅義務人為土地所有權人，土地所有權人之認定乃依
    據土地登記簿之登載，已如前述，本件系爭2 筆持分土地既
    經地政機關登記於原告名下，被告據此認定原告為納稅義務
    人，並無違誤。原告空言否認其非系爭2 筆持分土地之所有
    權人，應不足採。從而，被告所屬大安分處所為之處分，揆
    諸土地稅法第3 條第1 項第1 款、第15條第1 項、第16條第
    1 項前段、第40條及規定法條及同法施行細則第20條第1 項
    與財政部函釋規定並無不合。
  (三)為此，請求駁回原告之訴。
四、按土地稅法第3 條第1 項第1 款規定：「地價稅．．．之納
    稅義務人如左：一、土地所有權人。」；同法第40條規定：
    「地價稅由直轄市或縣（市）主管稽徵機關按照地政機關編
    送之地價歸戶冊及地籍異動通知資料核定，每年徵收1 次．
    ．．其開徵日期，由省（市）政府定之。」。同法施行細則
    第20條第1 項規定：「地價稅依本法第40條之規定，每年1
    次徵收者，以8 月31日為納稅義務基準日．．．各年（期）
    地價稅以納稅義務基準日土地登記簿所載之所有權人或典權
    人為納稅義務人」。
五、經查：
  (一)本件系爭2 筆持分土地之所有權登記名義人為原告，此有95
    年7 月4 日列印之臺北市土地登記公務用謄本、95年6 月14
    日列印之地籍資料查詢畫面、臺北市土地登記簿、臺北市地
    籍地價地籍圖資料電傳資訊服務系統土地所有權部查詢畫面
    等影本附卷可稽。再按土地稅法第3 條第1 項第1 款規定，
    土地所有權人為地價稅之納稅義務人，又同法施行細則第20
    條第1 項規定，各年（期）地價稅以每年8 月31日土地登記
    簿所載之所有權人為納稅義務人。是被告依上開規定，以原
    告為本件系爭2 筆持分土地地價稅之納稅義務人，自屬有據
    。
  (二)至於原告主張其非系爭2 筆持分土地之所有權人，地政機關
    及稅捐機關承辦人擅改文書云云。經查，地價稅之納稅義務
    人為土地所有權人，土地所有權人之認定乃依據土地登記簿
    之登載，已如前述，本件系爭2 筆持分土地既經地政機關登
    記於原告名下，被告據此認定原告為納稅義務人，並無違誤
    。
  (三)再查，原告主張其非系爭2筆持分土地之所有權人，業於94
    年2月22日向臺北市松山地政事務所（下稱松山地政所）申
    請更正登記，請求將系爭土地之所有權人姓名登記更正為「
    李照華」、將其身分證統一編號更正為Ｚ000000000，經松山
    地政所以95年8月18日信義字第19174號通知書駁回原告之申
    請，嗣經原告循序向本院提起行政訴訟，經本院以96年度訴
    字第1250號審理，並於96年6月28日判決駁回原告之訴。本
    院認定，系爭土地之所有權登記，緣起於原告與訴外人劉學
    詩等多人於55年5月1日向訴外人朱常承惠買賣取得臺北市松
    山區○○○段563-32地號土地，原告買受應有部分各5/20、
    1/20（合計6/20）；嗣後出賣應有部分5/20予訴外人胡輔仁
    （原告殘餘持分為1/20），先後經松山地政所以56年9月8日
    松山字第5377號、58年4月22日收件松山字第251號受理登記
    聲請。又68年7 月實施地籍圖重測，上開三張犁段563-32地
    號土地於重測後編定為三興段2 小段616 地號，該筆土地復
    於73年6 月8 日逕為分割出616-1 地號（原告之持分仍維持
    為1/20），有松山地政所松山區○○○段563-32地號土地舊
    登記簿、松山區○○段○ ○段616 、616-1 地號（土地重測
    前後及分割前後）土地登記簿、現行電子登記資料及56年松
    山字第5377號土地權利移轉變更登記聲請書暨所附相關資料
    等影本附於該案原處分卷可稽。雖各該聲請登記案卷原本，
    因逾87年間土地登記規則第20條所規定之保存年限15年，而
    報經銷毀不復存在，亦有松山地政所提出87年間土地登記規
    則及被告87年9 月15日之逾保管年限檔案資料銷毀清冊附卷
    可憑，惟稽之影本所載登記聲請書所附聲請人名冊中載有原
    告之姓名，並逐項載明其基本資料包括出生年月日為16年7
    月20日、籍貫上海市人、職業商、住址台北市○○區○○里
    ○○鄰○○路○ 段86巷39號，且似因全體買受人所買受之應有
    部分分別有1/20及5/20二種情形，而列載原告之姓名、基資
    二次，分列於應有部分1/20及5/20之後。而該等記載清楚明
    確，又與原告所提出其於54年3 月8 日遷入之戶籍謄本載明
    其戶籍為「台北市○○區○○里○○鄰○○路○ 段86巷39號」
    ，及原告之其他基本年籍資料完全相符，亦有該紙戶籍謄本
    附於該案卷第47頁可憑，足以證明系爭土地原來之登記並無
    錯誤。至原告主張該等登記有誤，並請求更正所有權人為「
    李照華」及身分證統一編號為「Ｚ000000000」，無非系爭土
    地曾經請領建築執照，由請領名冊及嗣後核發之建築物使用
    執照存根所附名冊上列載有「李照華」之姓名，及松山地政
    所曾依該所向臺北市大安區戶政事務所查詢結果將土地登記
    簿上之統一編號由「Ｚ000000000」逕行更正為原告之「Ｚ000
    000000」，及其主張原告從未居住或設籍於上開信義路住址
    等節為據。惟查，依原告提出之請領建築執照之名冊及使用
    執照存根所附名冊固均載有「李照華」（該案卷第38-40 頁
    ）；然請領建築執照之名冊並未記載動工土地之標示，使用
    執照存根上「建築地址」一欄則載明為三張犁段563 、563-
    1 、-3、-4、-5、-7、-8、-9、-10 、-11 、-12 、-13 、
    -14 、-15 、-16 ，並無系爭土地之原始地號563-32 ， 自
    不足以證明系爭土地登記為原告所有一節係屬錯誤；再者，
    該等文件乃興建地上物向工務局請領建築執照及使用執照所
    提出之名冊，並非松山地政所辦理土地登記所應審核之文件
    ，該名冊是否正確亦非無疑，難以為據。又查，有關該案原
    處分卷第76頁所附松山地政所於84年間辦理逕為更正登記之
    簽辦文件，載有「更正前Ｚ000000000，Ｚ000000000」「更正
    後Ｚ000000000」等文字，係因松山地政所辦理地籍資料電子
    處理歸戶作業時，曾向臺北市大安區戶政事務所查證原告身
    分證編號，因而有此內部文件之記載，至於以Z 為開頭之一
    串字號僅係一流水編號，乃當時作為地政機關將手抄本地籍
    資料鍵入電腦系統檢索之用，Z 字開頭為全台北市所共同，
    此經松山地政所於該案審理中辯明在卷；本院並循戶政資訊
    電腦系統查詢結果並無身分證統一編號Ｚ000000000，Ｚ00000
    0000之資料，此有查詢結果附於該案卷第74、75頁可稽；況
    上開簽辦文件記載更正前之編號有二「Ｚ000000000，Ｚ00000
    0000」，非僅只於Ｚ000000000，倘如原告主張此號碼為真正
    所有權人「李照華」之身分證統一編號，則何以同一人竟會
    有2 組統一編號？益見原告之主張為不可採。末查，原告主
    張其從未設籍及居住於上址，惟依其所提出之戶籍謄本，其
    於54年3 月8 日自台北市○○街66巷6-2 號遷入上址，再於
    59年3 月12日遷出台北市○○○路○ 段36巷8 弄8 號，此亦
    有各該戶籍謄本附卷可憑；本院於該案準備程序詢問原告本
    人其早年設籍情形，原告答以：「是，有的是因為房屋改建
    問題。第一次在中山南路遷至臨沂街是因為工作、家庭需同
    時兼顧。後來遷到信義路，遷了2 個地方。信義路有個寶宮
    戲院，它對面有個金山街（現為金山南路）10巷。那時搬家
    也係為了工作還有小孩，因為小孩寄給保母，所以我就住保
    母家附近，在臨沂街、東門市場內。（法官問：後又為何搬
    至信義路2 段86巷39號？）原告後因為小孩長到1 歲會爬了
    ，而樓梯間是斜的，我擔心小孩，所以我就搬到對面：金山
    街10巷，附近還有個鄰居姓葉。住了沒幾個月，後來因為要
    改建，只好臨時搬到86巷39號，那裡簡直不是人住的。」等
    語（以上見該案96年6 月6 日準備程序筆錄），核與本院卷
    附戶籍謄本顯示之遷徒情形相符，足證原告不僅設籍上址亦
    有居住之事實，原告主張顯不可採，因而為原告敗訴之判決
    ，此經本院調閱上開案卷屬實，並影印該案筆錄及有該案判
    決書電子檔列印本附卷可憑。益證被告依據土地登記簿之記
    載認定原告為所有權人，並無錯誤。
六、從而，被告所屬大安分處核定系爭2 筆持分土地之納稅義務
    人為原告，並向原告課徵94年地價稅，並無違誤。訴願決定
    予以維持，亦無不合。原告仍執前詞，訴請撤銷原處分及訴
    願決定，為無理由，應予駁回。又本件為簡易訴訟事件，爰
    不經言詞辯論，逕為判決，併予敘明。
據上論結，本件原告之訴為無理由，爰依行政訴訟法第98條第3
項前段、第233條第1項、第236條，判決如主文。
中　　華　　民　　國　　96　　年　　6 　　月　　29　　日
                                第四庭法  官　李　玉　卿
上為正本係照原本作成。
本件以訴訟事件所涉及之法律見解具有原則性者為限，始得於本
判決送達後20日內向本院提出上訴狀並表明上訴理由，如已於本
判決宣示後送達前提起上訴者，應於判決送達後20日內補具上訴
理由（均按他造人數附繕本），且經最高行政法院許可後方得上
訴。
中　　華　　民　　國　　96　　年　　6 　  月　  29　　日
                                      書記官  楊  怡  芳
